【裁判字號】    89,上易,1249
【裁判日期】    890831
【裁判案由】    業務過失重傷害
【裁判全文】
臺灣高等法院高雄分院刑事判決          八十九年度上易字第一二四九號
    上  訴  人
    即自訴人    乙○○○
    被      告  甲○○
    選任辯護人  吳剛魁
右上訴人因自訴被告業務過失重傷害案件，不服臺灣高雄地方法院八十九年度自字第
三三二號中華民國八十九年七月五日第一審判決，提起上訴，本院判決如左：
      主      文
上訴駁回。
      理      由
一、本件自訴意旨如附件自訴狀所載。
二、按同一案件，經檢察官依刑事訴訟法第二百二十八條規定開始偵查者，不得再行
    自訴，如為告訴乃論之罪，則得由犯罪之直接被害人提起自訴，民國八十九年二
    月九日修正施行之刑事訴訟法第三百二十三條第一項規定甚明。本件自訴人自訴
    被告甲○○業務過失傷害之同一事實，前經自訴人向台灣高雄地方法院檢察署檢
    察官提出告訴，經檢察官於八十九年一月二十六日開庭偵查，為自訴人於自訴狀
    內陳明，並有其提出之台灣高雄地方法院檢察署八十九年度偵字第一六０五號刑
    事傳票影本一紙附卷可憑。自訴人向檢察官告訴被告業務過失重傷害，雖為告訴
    乃論之罪，但既經檢察官開始偵查，即僅得由犯罪之直接被害人始得再行自訴，
    本件犯罪之直接被害人，係自訴人之夫陳耀宗、自訴人並非直接被害人，是其於
    刑事訴訟法第三百二十三條第一項修正生效後之八十九年六月二十二日再提起本
    件自訴，依前開說明，於法不合。原審依刑事訴訟法第三百二十三條第一項、第
    三百三十四條、第三百四十三條規定，諭知自訴不受理之判決，並無不當。
三、上訴意旨雖又指稱：修正後之刑事訴訟法第三百二十三條第一項雖限於犯罪之直
    接被害人始得提起自訴，惟直接被害人倘已死亡或無行為能力者，被害人之法定
    代理人、直系血親、配偶非不得適用刑事訴訟法第三百十九條第一項但書之規定
    提起自訴。本件被害人陳耀宗受傷後，經急救開刀，仍然陷入昏迷狀態，已成為
    無行為能力之植物人，自訴人係被害人之配偶，亦為被害人之監護人，依法自得
    再行自訴，原審諭知自訴不受理不當等情。
四、惟查，刑事訴訟法第三百十九條第一項規定「犯罪之被害人得提起自訴，但無行
    為能力人或限制行為能力或死亡者，得由其法定代理人、直系血親或配偶為之」
    ，係就案件未經檢察官依法開始偵查之前，所為得提起自訴之人之規定。如同一
    案件經檢察官依法開始偵查者，即不得再行自訴，僅告訴乃論之罪，得由犯罪之
    直接被害人再行自訴，並無刑事訴訟法第三百十九條第一項但書規定之適用，此
    就修正後刑事訴訟法第三百二十三條第一項之規定可明。上訴意旨執前詞指摘原
    判決不當，為無理由，應予駁回，爰不經言詞辯論為之。
據上論結，應依刑事訴訟法第三百六十八條，第三百七十二條，判決如主文。
中    華    民    國     八十九     年       八       月    三十一      日
                              臺灣高等法院高雄分院刑事第五庭
                                  審判長法官  吳水木
                                        法官  惠光霞
                                        法官  洪慶鐘
右正本證明與原本無異。
不得上訴。
                                      書記官  陳金卿
中    華    民    國     八十九     年       九       月      四        日
                                                                        Ｇ


司法院資訊處製作；財團法人民間司法改革基金會備份。
